【裁判字號】    91,訴,454
【裁判日期】    920106
【裁判案由】    損害賠償
【裁判全文】
臺灣臺北地方法院民事判決  九十一度訴字第四五四號
    原      告  長榮航空股份有限公司
    法定代理人  丙○○
    原      告  丁○○
    原      告  乙○○
    訴訟代理人  梁穗昌律師
    被      告  甲○
右當事人間請求損害賠償事件，經本院刑事庭裁定而來，本院判決如左：
    主      文
被告應給付原告長榮航空股份有限公司、丁○○、乙○○各新台幣伍拾萬元及自民國
九十年十二月六日起至清償日止，按年息百分之五計算之利息。
原告其餘之訴駁回。
訴訟費用由被告負擔二分之一，餘由原告負擔。
本判決於原告長榮航空股份有限公司、丁○○、乙○○各以新台幣壹拾柒萬元為被告
供擔保後，得假執行。但被告如於假執行程序實施前，各以新台幣伍拾萬元，分別為
原告長榮航空股份有限公司、丁○○、乙○○預供擔保，得免為假執行。
原告其餘假執行之聲請駁回。
    事      實
甲、原告方面：
一、聲明：
（一）、被告應給付原告長榮航空股份有限公司、丁○○、乙○○各新台幣壹佰萬元
        及自起訴狀繕本送達翌日起至清償日止，按年息百分之五計算之利息。
（二）、願供擔保聲請宣告假執行。
二、陳述：原告起訴主張被告基於意圖散布於眾之概括犯意，由訴外人王淑華、林雪
    卿以言詞或書面提供不實資料，由被告整理製作成足以嚴重損害原告名譽之書面
    ，並以傳真、傳單方式對外廣為散布，侵害原告名譽，情節重大。
乙、被告方面：未於最後言詞辯論期日到場，據其之前聲明及陳述略以：
一、聲明：駁回原告之訴。
二、陳述：所陳述之內容屬實，只傳真至丁○○、張榮發之辦公室，要秘書交給本人
    ，關於被告與王淑華間之對話，並無毀謗惡意，傳單並非被告製作，已對證人徐
    子琦、林靜宜提出偽證之告訴。
    理      由
甲、程序方面：本件被告未於最後言詞辯論期日到場，無民事訴訟法第三百八十六條
    所列各款情形，依原告之聲請，由其一造辯論而為判決。
乙、得心證之理由：
一、原告起訴主張被告基於意圖散布於眾之概括犯意，由訴外人王淑華、林雪卿以言
    詞或書面提供不實資料，由被告整理製作成足以嚴重損害原告名譽之書面，並以
    傳真、傳單方式對外廣為散布，侵害原告名譽，情節重大，為此提起本件訴訟，
    請求被告給付如訴之聲明所示。被告則以所陳述之內容屬實，只傳真至丁○○、
    張榮發之辦公室，關於被告與王淑華間之對話，並無毀謗惡意等語置辯。
二、經查：被告原為中華時報記者，於八十八年八、九月間，因控告原告丁○○（原
    為長榮證券股份有限公司實際負責人及長榮航空股份有限公司負責人，現為交通
    銀行董事長）、乙○○等人之案件，在臺灣臺北地方法院出庭時，適巧認識正與
    丁○○有背信、侵占及偽造文書等訴訟官司之王淑華，並進而認識王淑華之母親
    林雪卿；得知林雪卿、王淑華母女與丁○○有五千萬元長榮證券股份有限公司（
    下稱長榮證券）股權糾紛，即主動表示渠為報社記者，亦受長榮集團欺侮，願意
    幫忙代為搜集長榮集團不法事證，王淑華、林雪卿在被告主動表示渠為報社記者
    後，即與被告交往，欲藉被告在報界關係，以揭發長榮集團種種不法情事為名，
    以達打擊長榮集團聲譽之目的，三人遂共同基於意圖散布於眾，指摘足以毀損原
    告長榮航空股份有限公司（下稱長榮航空）、丁○○及乙○○名譽之事之概括犯
    意，先後由王淑華、林雪卿提供與丁○○股權糾紛訴訟之相關資料及有關長榮集
    團未經證實之子虛烏有消息予被告，請其散布而使不特定之多數人知悉，被告即
    依據王淑華、林雪卿所提供之資料，製作多份內容未經證實，且足以毀損長榮集
    團、丁○○及乙○○名譽之文件，其明知一般公司內部之傳真機係供辦公室員工
    共同使用，猶故意以傳真方式，將上開不實文件傳送至長榮航空及丁○○、乙○
    ○任職之公司暨其他無關之第三人（如殷琪、葛樹人、魏天麒、鄭淑敏等人）之
    辦公處所，暨委請不知情之孟慶緯（被告之子）、徐子琦（孟慶緯之高中同班同
    學）散發傳單予各大樓信箱，使多數人得以共見共聞，三人以此方式，指摘足以
    毀損長榮航空、丁○○及乙○○名譽之事，並由林雪卿、王淑華母女支付十萬元
    予被告作為上開所有資料製作與散布之代價。其詳情敘述如下：（一）於八十八
    年九月十八日，由被告將一紙自己書寫載有：「台端涉嫌利用辦公室恐嚇其簽五
    七００萬借據並和乙○○、林志鴻、郭聰義．．涉嫌偽證、業務偽造文書，另浮
    報飛機買價，和長榮重工利益輸送六億五千萬元臺灣大哥大股份，張總裁更利用
    辦公室設備於男女關係上，教人墮胎，濫用國庫外匯存底」等文字，以其自宅號
    碼0000000000傳真機，傳真至長榮航空位於臺北市○○○路○段一一
    七號九樓（傳真機號碼0000000000）及十三樓（傳真機號碼0000
    000000）之辦公室。（二）、復於同年十月二十七日，被告將七紙自己書
    寫內容載有：「有這筆錢（5000萬）就如虎添翼，吞到嘴巴裡，再加上蘇志誠後
    面那隻手，法官也不得不這樣，再清廉法官總是靠著勢力」、「蕭萬長也是個不
    要臉的東西，被長榮養」、「我們都知道長榮壞到什麼地步，高院法官，他叫我
    饒了他，他沒辦法判我們贏，就算判我們輸還可以上訴，不要害了他，我有些畏
    懼」、「是丁○○玩的女人被王淑華知道，他就叫調查局把那女的抓起來，把她
    關起來，隨便判一個亂七八糟罪然後找男人玷污她，蹂躪她，再把那女的放出來
    ，那女的就不敢再找丁○○．．他們手段非常可怕．．非常不人道、殘忍」、「
    法國興業銀行有個人跟丁○○有瓜葛，後來就跳樓，丁○○害死的」、「長榮是
    空殼子，一個大騙人、大騙子，只要把他毀滅，台灣就有明天」、「尾巴如果清
    不掉，找乙○○解決，聽說乙○○有人捉姦在床，有同事有外遇，乙○○打電話
    給警察局，然後FIRE那員工，或是他要陷害員工，介紹女的給那員工，時機成熟
    ，員工要反叛，就請乙○○想辦法用最少錢設計，幾乎百分之百命中」、「檢察
    官後面那隻黑手是蘇志誠，他只要打一通電話給那個法官，沒有按照原來那個，
    那個人就人頭落地」、「丁○○心術不正．．譬如他會去正常上班地方，他不會
    去找應召，他會去找人家沒結婚，他很不要臉，他如要找空服員他找乙○○一切
    就搞定」等文字；以其自宅不詳號碼傳真機傳真至長榮航空位於臺北市○○○路
    ○段一一七號十三樓（傳真機號碼0000000000）之辦公室。（三）、
    於同年十一月二十三日，被告將二紙自己書寫內容載有「二億元是你丁○○去墊
    款請許登宮拿出借貸契約書完全沒這檔事，完全是乙○○捏造的」、「乙○○一
    定是用調查局的力量去做這件事」、「丁○○僱用人好像僱用乙○○一樣，僱用
    他做長榮桂冠董事長，做的事從來不會做長榮桂冠董事長的事情，他的事情就是
    亂七八糟，類似黑暗的事情，擺平誰、擺平誰。」等文字，以其自宅不詳號碼傳
    真機傳真至長榮航空位於臺北市○○○路○段一一七號十三樓（傳真機號碼00
    00000000）之辦公室。（四）、同年十一月十五日，被告將標題為「林
    雪卿、王淑華母女控訴長榮海盜集團」及內容載有：「侵占其５０００萬元現金
    ５７００萬元房產１０年刑事敗訴皆因十數人涉嫌偽證律師、法官皆被收買及蘇
    志誠特別關照．．長榮航空土地以一坪八十元向農民騙取。長榮上櫃上市公司資
    產全部掏空移往國外。美報有載，長榮航空和華僑有糾紛。張榮發好色．．卸任
    秘書０００被害成花痴。丁○○．．皆風流。陳水扁、周伯倫、調查局葉盛茂皆
    為長榮供養。曾任檢察官的杜英達律師稱長榮以每年免費兩張機票捐贈法官檢察
    官。７９年挪用長榮航空款代墊長榮證券違約交割。法銀行副總裁跳樓為張榮發
    、丁○○所害。李登輝將國庫外匯盡入長榮航空。周伯倫之妹妯娌．．賣姊求榮
    靠長榮．．長榮航空江姓（0939─052287）股票持有人提訴被恐嚇、威脅」之書
    面文字，交由設於臺北市○○○路○段一一五巷三弄五號聯鑫印刷公司，以電腦
    打字再大量影印製成不實傳單後，同日被告帶同不知情之孟慶緯、徐子琦，先大
    量投入臺北市○○路救國團大樓後側、中央通訊社所設之各報社信箱內，再囑徐
    子琦將傳單沿松江路散發，徐子琦再找來不知情女友林靜儀幫忙散發。（五）於
    同年十二月三日，被告將製成標題為「中華日報披露十年前長榮集團侵吞王林雪
    卿五０００萬元新聞－－王氏母女再爆中華時報」之書面文件三頁，其內容載有
    ：「長榮無法無天系列內幕。台灣在地名門殷商遺孀，甲骨文美國副總裁之母─
    王林雪卿及其女王淑華（第一綜合證券副總）控訴附贈『張榮發刻追三十歲不到
    的中姐駱家珊，要送民權東路房子，駱女不領情』。『調查局葉盛茂副局長後面
    有張榮發挺』調查局是長榮養的，檢察官的女人採訪錄音：一、李登輝指名聯貸
    數百億給長榮洗錢。二、國稅局查帳員葉田圖利長榮總總．．十、張榮發、丁○
    ○玩女人使人墮胎、入獄．．十三、李伸一監委在監察院賣長榮機票，監委買經
    濟艙升等商務、頭等，監委官員都到長榮拿好處。十四、法官包庇長榮。十五、
    杜英達律師說長榮每年送法官兩張免費票。十六、張榮發、丁○○害法銀副總裁
    墜樓死亡．．十八、陳水扁大一起被長榮養。十九、老報人魏天麒揭發長榮航空
    不法違規上櫃情事，長榮以200萬元收買新聞。調查局洩露馬祖資料、人脈予長
    榮。」等文字，委由其不知情妹妹江薇利用其任職之臺北市訊達電腦股份有限公
    司0000000000傳真機分別傳予長榮航空丁○○、監委李伸一、大陸工
    程董事長殷琪、民視記者葛樹人、新黨的魏天麒、調查局葉盛茂、中視鄭淑敏、
    國稅局葉田及ＴＶＢＳ邱復生等人之事實，有上述傳真及傳單文件附於臺灣臺北
    地方法院檢察署八十九年度偵字第九九八八、七六四五號卷，且經被告於上述刑
    案警訊時陳述在卷，並經證人徐子琦、林靜儀、長榮航空法保室經理戴錦銓於警
    訊時證述綦詳，又被告所涉毀謗罪行，經台灣高等法院九十一年度上易字第一六
    ０號刑事判決認定屬實，對被告處以有期徒刑參月，如易科罰金，以參佰元折算
    壹日確定，有上述刑事判決書在卷可稽，此經本院調閱上述刑事卷宗查核屬實，
    被告辯稱並無毀謗惡意，傳單並非被告製作等語，自無足採。
三、按不法侵害他人之名譽，而情節重大者，被害人雖非財產上之損害，亦得請求賠
    償相當之金額，民法第一百九十五條第一項前段定有明文。查被告所傳真及散發
    傳單之上述文件，核其內容，如指控長榮集團、丁○○、乙○○等人「我們都知
    道長榮壞到什麼地步」「長榮是空殼子，一個大騙人、大騙子」、「是丁○○玩
    女人被王淑華知道」、「尾巴如果清不掉，找乙○○解決」、「（長榮集團）侵
    占其五千萬元現金五千七百萬元房產」，「法銀行副總裁跳樓為張榮發、丁○○
    所害」、「調查局是長榮養的」..... 等特定文字，該等文字均極盡污衊及捕風
    捉影之能事，多屬貶損原告名譽之事，被告不但無法舉證為真實，且僅涉私德而
    與公共利益無關，又非可受公評之事，又被告明知一般公司內部之傳真機係供辦
    公室員工共同使用，卻以傳真方式，將此文件傳送至原告長榮航空及原告丁○○
    及乙○○任職之公司暨其他無關之第三人（如李伸一、殷琪、葛樹人、魏天麒、
    鄭淑敏、葉盛茂、葉田及邱復生等人）之辦公處所，另委請不知情之孟慶緯、徐
    子琦散發傳單予各大樓信箱，使多數人得以共見共聞，被告此等行為，實難謂無
    散布於眾、指摘足以毀損告訴人名譽之意圖，原告主張被告有以傳真、傳單對外
    廣為散布足以嚴重損害原告名譽文件之侵權行為，並依民法第一百九十五條第一
    項前段規定，請求被告負非財產上損害賠償責任，自屬有據。本院審酌被告所撰
    傳真及傳單內誹謗之文字內容，所散布之對象範圍等對原告之人格、社會地位等
    所生危害程度，認原告請求被告應賠償原告長榮航空股份有限公司、丁○○、乙
    ○○各伍拾萬元及自起訴狀繕本送達翌日即九十年十二月六日起至清償日止，按
    年息百分之五計算之利息，較為公允，應予准許，逾此部分之請求，為無理由，
    應予駁回。
四、因本案事證已臻明確，兩造其餘主張陳述及所提之證據，核與本件判決結果不生
    影響，均毋庸再予審酌，附此敘明。
丙、假執行之宣告：兩造陳明願供擔保，聲請宣告假執行或免為假執行，經核原告勝
    訴部分，合於法律規定，爰分別酌定相當之擔保金額宣告之；原告其餘假執行之
    聲請，因訴之駁回而失所依據，不予准許。
丁、結論：原告之訴為一部有理由，一部無理由，並依民事訴訟法第三百八十五條第
    一項前段、第七十九條但書、第八十五條第一項前段、第三百九十條第二項、第
    三百九十二條，判決如主文。
中      華      民      國    九十二    年      一      月      六      日
                                            民事第三庭法      官  李慈惠
右為正本係照原本作成
如對本判決上訴，須於判決送達後廿日內向本院提出上訴狀
中      華      民      國    九十二    年      一      月      八      日
                                                      法院書記官  林秀娥


司法院資訊處製作；財團法人民間司法改革基金會備份。
